臺灣高等法院臺南分院民事裁定
110年度抗字第12號
抗  告  人  王榮堂  
上列抗告人因與相對人郭健和間聲請停止執行事件，對於民國（
下同）109年12月18日臺灣雲林地方法院109年度聲字第81號裁定
提起抗告，本院裁定如下： 
    主  文
原裁定關於命相對人供擔保金額部分廢棄。
上開廢棄部分，相對人應供擔保金額為新臺幣（下同）728,539
元。
其餘抗告駁回。
抗告程序費用由相對人負擔1/2，餘由抗告人負擔。
    理  由
一、抗告意旨略以：相對人以兩造間之借貸關係並無違約金約定
    之存在，向臺灣雲林地方法院（下稱雲林地院）提起債務人
    異議之訴（案號：109年度重訴字第95號，下稱本案訴訟）
    ，是本案訴訟之訴訟標的為11,656,000元違約金（下稱系爭
    違約金），但原裁定就相對人聲請停止執行應提供之擔保金
    額部分，僅核定利息損失168,129元，顯有失比例原則，應
    命相對人供擔保之金額為3,885,333元，並撤銷停止強制執
    行之裁定，爰提起本件抗告，聲明求為廢棄原裁定等語。
二、按強制執行程序開始後，除法律另有規定外，固不停止執行
    ，惟於提起異議之訴時，法院因必要情形或依聲請定相當並
    確實之擔保，得為停止執行之裁定，此觀強制執行法第18條
    第1項、第2項之規定自明。又法院依強制執行法第18條第2
    項定擔保金額而准許停止強制執行之裁定者，該項擔保係備
    供債權人因停止執行所受損害之賠償，其數額應依標的物停
    止執行後，債權人未能即時受償或利用該標的物所受之損害
    額，或其因另供擔保強制執行所受之損害額定之，非以標的
    物之價值或其債權額為依據。
三、經查：
  ㈠雲林地院109年度司執字第16696號強制執行事件（下稱系爭
    執行事件）於109年11月26日製作之強制執行金額計算書（
    下稱系爭計算書），其中次序5記載抗告人有系爭違約金債
    權。再相對人以提起本案訴訟為由，聲請原法院裁定停止系
    爭執行事件之執行程序，有系爭計算書、民事起訴狀影本（
    見原審卷第9-12、15-16頁）可稽，復經原法院調取系爭執
    行事件及本案訴訟卷宗（另影印本案訴訟卷宗外放）查核屬
    實。揆諸上開說明，原法院准相對人提供相當擔保為條件，
    停止系爭執行事件之執行程序，於法即無不合。
  ㈡依通常社會觀念，使用金錢之對價即為利息，執行債權倘為
    金錢債權，債權人因執行程序停止，致受償時間延後，通常
    應可認係損失停止期間利用該債權總額所能取得之利息。按
    遲延之債務，以支付金錢為標的者，債權人得請求依法定利
    率計算之遲延利息；應付利息之債務，其利率未經約定，亦
    無法律可據者，週年利率為5％，民法第233條第1項前段、第
    203條分別定有明文。此項遲延利息之本質屬於法定損害賠
    償，亦可據為金錢債權遲延受償所可能發生之損害賠償標準
    。且參酌現今金融機構存放款利率均低於年息5％，則債權人
    因停止執行致無法立即受償債權金額之損害，以年息5％計算
    利息，應屬適當。抗告人就系爭執行事件之系爭違約金債權
    所分配之金額為3,362,488元【計算式：5,362,488－2,000,0
    00＝3,362,488】，有系爭計算書可稽。又本案訴訟之訴訟標
    的價額已逾1,500,000元，係得上訴第三審之案件，參考各
    級法院辦案期限實施要點第2點規定，第一、二、三審通常
    程序審判案件之期限分別為1年4個月、2年、1年，推估相對
    人因提起本件債務人異議訴訟獲准停止執行致執行延宕期間
    約為4年4個月即52個月，是抗告人因停止執行系爭執行程序
    可能所受之損害為728,539元【計算式：3,362,488×5％×52/1
    2＝728,539；元以下4捨5入】。綜合上情，本院認為相對人
    所應供之擔保金額，以728,539元為適當，原裁定未見及此
    ，酌定相對人應供擔保之金額為168,129元，自有違誤。抗
    告論旨指摘原裁定關於應供擔保金額部分為不當，求予廢棄
    ，為有理由，應由本院變更供擔保金額如主文第2項所示。
　㈢至抗告人雖主張相對人應提供與系爭違約金相當之金額，始
    無違比例原則等語。惟停止執行之擔保金額係備供債權人因
    停止執行所受損害之賠償，並非債權人債權得以獲得完全滿
    足之擔保，法院於酌定擔保金額時，僅須考量債權人未能即
    時受償或利用該標的物所受之損害即為已足，故抗告人此部
    分主張，並非可採。
四、綜上所述，原裁定准相對人提供擔保後停止執行，固非無據
    ，惟其命相對人提供之擔保金額為168,129元，尚有未洽，
    抗告意旨指摘原裁定此部分不當，求予廢棄，為有理由，爰
    就原裁定關於擔保金額部分廢棄，裁定如主文第2項所示。
    至原裁定准予停止執行部分，於法並無不合，抗告意旨指摘
    原裁定此部分不當，聲明廢棄自無理由，應予駁回。
五、據上論結，本件抗告為一部有理由、一部無理由，爰裁定如
    主文。
中　　華　　民　　國　　110 　年　　3 　　月　　31　　日
                  民事第二庭  審判長法　官  高榮宏

                                    法　官  林富郎

                                    法　官  黃瑪玲
上為正本係照原本作成。
本裁定除以適用法規顯有錯誤為理由外，不得再抗告。如提再抗
告，應於收受送達後十日內向本院提出再抗告狀（須附繕本），
並繳納再抗告費新台幣一千元。
提起再抗告應委任律師或具有律師資格之人之委任狀；委任有律
師資格者，另應附具律師資格證書及釋明委任人與受任人有民事
訴訟法第466條之1第1項但書或第2項所定關係之釋明文書影本。
中　　華　　民　　國　　110 　年　　3 　　月　　31　　日

                                    書記官  蘭鈺婷

【附註】
民事訴訟法第495條之1第2項準用同法第466條之1第1、2項規定
：
⑴對於第二審判決上訴，上訴人應委任律師為訴訟代理人。但上
  訴人或其法定代理人具有律師資格者，不在此限。
⑵上訴人之配偶、三親等內之血親、二親等內之姻親，或上訴人
  為法人、中央或地方機關時，其所屬專任人員具有律師資格並
  經法院認為適當者，亦得為第三審訴訟代理人。
民事訴訟法第466條之2第1項：
  上訴人無資力委任訴訟代理人者，得依訴訟救助之規定，聲請
  第三審法院為之選任律師為其訴訟代理人。